臺灣彰化地方法院刑事判決　　　　　　　　96年度訴字第36號
公　訴　人　臺灣彰化地方法院檢察署檢察官
被　　　告　甲○○
上列被告因違反毒品危害防制條例案件，經檢察官提起公訴（九
十五年度毒偵字第四七二一、四九四○號），被告於準備程序中
就被訴事實為有罪之陳述，經告知簡式審判程序之旨，並聽取公
訴人、被告之意見後，本院合議庭裁定由受命法官獨任進行簡式
審判程序，判決如下：
    主  文
甲○○施用第一級毒品，累犯，處有期徒刑拾月；又施用第一級
毒品，累犯，處有期徒刑拾月，扣案之注射針筒壹支沒收。應執
行有期徒刑壹年肆月，扣案之注射針筒壹支沒收。
    事　實
一、甲○○前因施用第一級毒品案件，經本院以九十四年度訴字
    第九八號判處有期徒刑一年確定，嗣經送監執行，於民國九
    十五年三月七日縮刑期滿而執行完畢。另因施用毒品案件，
    經本院以九十年度毒聲字第四五三九號裁定送強制戒治，並
    於九十二年三月二十五日執行完畢。詎甲○○於前開強制戒
    治執行完畢釋放後五年內，仍不知悔改，復基於施用第一級
    毒品海洛因之犯意，先後為下列施用第一級毒品海洛因之犯
    行：
  (一)於九十五年十月二十六日晚上某時許，在其位於彰化縣芬園
    鄉○○路○段四五號住處內，以將第一級毒品海洛因粉末置
    入注射針筒內加水後，再以針筒注射手臂血管之方式，施用
    第一級毒品海洛因一次。嗣於同月二十七日下午四時許，為
    警在彰化縣芬園鄉○○村○○路一五六號之清水祖師廟前查
    獲，經其同意採集尿液送驗，結果呈嗎啡陽性反應。
  (二)於九十五年十一月十八日晚上八時許，在其上開住處內，以
    將第一級毒品海洛因粉末置入注射針筒內加水後，再以針筒
    注射手臂血管之方式，施用第一級毒品海洛因一次。嗣於同
    月十九日晚上七時五十八分許，為警在彰化縣芬園鄉○○村
    ○○路○段一三五巷一○○號之寶藏寺前查獲，並扣得其所
    有、供自己施用第一級毒品海洛因所用之注射針筒一支。
二、案經彰化縣警察局彰化分局報告臺灣彰化地方法院檢察署檢
    察官偵查起訴。
    理  由
一、按除被告所犯為死刑、無期徒刑、最輕本刑為三年以上有期
    徒刑之罪或高等法院管轄第一審案件者外，於刑事訴訟法第
    二百七十三條第一項程序進行中，被告先就被訴事實為有罪
    之陳述時，審判長得告知被告簡式審判程序之旨，並聽取當
    事人、代理人、辯護人及輔佐人之意見後，裁定進行簡式審
    判程序；除簡式審判程序及簡易程序案件外，第一審應行合
    議審判；刑事訴訟法第二百七十三條之一第一項、第二百八
    十四條之一分別定有明文。本件被告甲○○所犯係死刑、無
    期徒刑、最輕本刑為三年以上有期徒刑或高等法院管轄第一
    審案件以外之罪，且於本院行準備程序時就被訴事實為有罪
    之陳述，經受命法官告知簡式審判程序之旨，並聽取公訴人
    、被告之意見後，本院合議庭認無不得或不宜改依簡式審判
    程序進行之處，經評議結果，裁定改由受命法官獨任行簡式
    審判程序，合先敘明。
二、訊據被告甲○○對於上開施用第一級毒品海洛因之犯行均坦
    承不諱，且其先後於九十五年十月二十七日、同年十一月十
    九日為警查獲後，經警分別採其尿液送驗，結果均呈嗎啡陽
    性反應，此有尿液代號與真實姓名對照認證單、詮昕科技股
    份有限公司濫用藥物尿液檢驗報告書各二紙在卷可稽，復有
    照片一幀在卷為證，以及注射針筒一支扣案為憑，足徵被告
    之自白確與事實相符。又被告前因施用毒品案件，經本院以
    九十年度毒聲字第四五三九號裁定送強制戒治，並於九十二
    年三月二十五日執行完畢等情，有臺灣彰化地方法院檢察署
    刑案資料查註紀錄表及臺灣高等法院被告全國前案紀錄表各
    一份在卷可考。被告於九十二年三月二十五日強制戒治執行
    完畢釋放後，五年內再犯本件施用第一級毒品犯行，依毒品
    危害防治條例第二十三條第二項規定，自應依法論科。本件
    事證明確，被告施用第一級毒品海洛因之犯行，應堪認定。
三、核被告所為，係犯毒品危害防制條例第十條第一項之施用第
    一級毒品罪。被告為施用第一級毒品，而持有該級毒品，其
    持有之低度行為，應為施用之高度行為所吸收，均不另論罪
    。再被告所犯上開二罪，係犯意各別、行為互殊，應予分論
    併罰。公訴人雖認被告有施用第一級毒品海洛因成癮或有施
    用之習慣，其接連多次施用第一級毒品海洛因，在法律之評
    價上應屬於包括一罪之集合犯，係屬實質上一罪云云。按海
    洛因屬中樞神經抑制劑，使用者固會對其產生生理及心理之
    依賴性，惟施用者是否因而對海洛因習慣成癮，仍應視施用
    者之施用劑量、施用頻率及個人耐藥性等因素而定，本件被
    告縱有反覆施用第一級毒品海洛因之情形，然其是否業已有
    施用成癮或有施用之習慣，卷內並無相關資料足以佐證；況
    且，被告於本院審理時自承：伊自九十五年十一月十九日為
    警查獲後，並無繼續施用毒品海洛因等語（本院卷第二四頁
    ），則被告是否確有施用第一級毒品海洛因成癮或有施用之
    習慣，顯非無疑，公訴人認為被告屬於包括一罪之集合犯，
    尚有誤會。末查，被告前因施用第一級毒品案件，經本院以
    九十四年度訴字第九八號判處有期徒刑一年確定，嗣經送監
    執行，於九十五年三月七日縮刑期滿執行完畢，此有臺灣彰
    化地方法院檢察署刑案資料查註紀錄表及臺灣高等法院被告
    前案紀錄表各一份在卷可稽，其於受有期徒刑執行完畢後，
    五年以內故意再犯本件有期徒刑以上之二罪，均為累犯，應
    依刑法第四十七條第一項規定，各加重其刑。爰審酌被告曾
    因施用毒品經送觀察、勒戒、強制戒治後，仍未能戒斷，再
    犯本案之罪，顯然未能善體國家設置觀察、勒戒、強制戒治
    機構，協助毒品施用者戒除毒癮之良法美意，及其犯罪之動
    機、目的、品行、智識程度、所生危害，暨犯罪後坦承犯行
    ，態度尚屬良好等一切情狀，分別量處如主文所示之刑，並
    定其應執行之刑。扣案之注射針筒一支，係被告所有、供其
    施用毒品所用之物，此經被告自白明確，應依刑法第三十八
    條第一項第二款規定，宣告沒收。
四、至於公訴意旨另稱：被告自九十五年十月二十四日起至同年
    十一月十八日晚上八時許止，除前開事實欄所載二次施用第
    一級毒品海洛因外，另以二、三日一次之頻率，施用第一級
    毒品海洛因多次云云；而公訴人認被告涉有上開犯行，無非
    係以被告於警詢、偵訊時之供述，作為主要論據。惟按被告
    或共犯之自白，不得作為有罪判決之唯一證據，仍應調查其
    他必要之證據，以察其是否與事實相符，刑事訴訟法第一百
    五十六條第二項定有明文。經查，被告此部份之供述，既無
    驗尿報告或其他證據可資佐證，按諸前揭規定，自難僅憑被
    告之自白，逕認被告除前開事實欄所載二次施用第一級毒品
    海洛因之犯行外，另有施用第一級毒品海洛因多次之犯行，
    要屬不能證明被告此部分犯罪，原應為無罪之諭知，惟公訴
    人既認此部分與前開論罪科刑部分屬集合犯之包括一罪關係
    ，爰不另為無罪之諭知，附此敘明。
據上論斷，應依刑事訴訟法第二百七十三條之一第一項、第二百
九十九條第一項前段，毒品危害防制條例第十條第一項，刑法第
十一條前段、第四十七條第一項、第五十一條第五款、第三十八
條第一項第二款，判決如主文。
本案經檢察官陳茂亭到庭執行職務。
中　　華　　民　　國　　96　　年　　2 　　月　　1 　　日
 　               刑事第六庭    法　官  鄭舜元
以上正本證明與原本無異。
如不服本判決，應於判決送達後10日內，向本院提出上訴狀（須
附繕本）。
中　　華　　民　　國　　96　　年　　2 　　月　　2 　　日
                                書記官  呂雅惠
附錄：論罪科刑法條：
毒品危害防制條例第十條：
施用第一級毒品者，處六月以上五年以下有期徒刑。
施用第二級毒品者，處三年以下有期徒刑。
